臺灣臺北地方法院民事裁定
110年度訴字第5856號
聲  請  人
即  原  告  鄭正中  


被      告  鄭克盛  
訴訟代理人  吳漢甡律師
被      告  吳宏毅  
訴訟代理人  林煥程律師
上列當事人間請求損害賠償事件，聲請人聲請合議審判，本院裁
定如下：
    主  文
聲請駁回。
    理  由
一、聲請意旨略以：
　㈠伊與被告鄭克盛曾為先、後任資深司法官，伊每次都親自出
    庭，被告歷次亦都有3位以上律師出庭，足見兩造均認為案
    件重大，雙方對於法律見解有重大歧異，符合地方法院及其
    分院處務規程第25條等相關規定，允宜由合議庭審判，以取
    得更穩妥之法律見解；且籌組合議庭，經庭長轉報院長行之
    即可，程序上並無困難，且可讓當事人更加信服，為此提出
    本件聲請。
　㈡本院在前案即108年度訴字第2782號第一審判決，經獨任法官
    審判結果，竟謬誤認定伊應受107年間之和解協議所拘束，
    而未經實體認定，即逕行駁回伊之請求，惟臺灣高等法院11
    0年度上易字第244號民事判決則不採該見解，為避免再度發
    生前述情況，且為求慎重、集思廣義，伊聲請合議審判。
　㈢在公開審判之法庭，代理律師對於民事案件，是否可以不擇
    手斷，逾越其訴訟攻防之合理範圍，非對案件事實、法律爭
    議所為論述，而公然對伊及整個法庭，誣蔑指稱：「原告在
    公司都有一些不實行為，包含：會收回扣、疑似啦，我們無
    法確定」、「都有一些不誠實行為」;系爭言論是否屬於對
    伊於社會上享有一般人對其品德、聲望或信譽等所加之貶抑
    評價，而應負侵權行為損害賠償責任，有待合議庭審酌。
　㈣尤其被告吳宏毅律師擁有豐富之資歷，在其對外履歷中記載
    為臺灣多家上市公司、國内、外銀行之辯護大律師，還擔任
    許多科技、醫療、健身、音樂、紡織等公司的法律顧問，根
    據其專業知識，絕對知悉刑事「告訴」和民事「起訴」迥然
    不同，也清楚知道伊對孫永慶所提出之刑事告訴為「0件」
    ，竟在法庭中公然說謊，誣蔑指控：「原告自去年開始，連
    績對被告孫永慶提出6、7個（刑事）告訴」、「我們會再整
    理原告過往濫訴的事實，以及被告已經給原告大量的金錢」
    云云，此種出口傷人、影射原告為好訟之徒的行為，是否應
    負損害賠償責任？該法律見解具有原則重要性，為此聲請本
    院籌組合議庭，進行審判，透過三位法官之評議，取得更慎
    重、更妥適之法律見解，以弭當事人之爭議。
　㈤針對律師在法院「公開審理」時，對伊於社會上享有一般人
    對其品德、聲望或信譽等所加之贬抑評價，並非對案件事實
    、法律爭議所為論述，已逾越其訴訟攻防之合理範圍，此種
    「知法犯法」、「公然毀謗、誣蔑」行為，為平衡雙方權益
    ，是否應「登報道歉」，該法律見解亦具有原則重要性，應
    交由合議庭審判。
　㈥本件為得上訴第三審之案件，以合議審判較為妥適。
　㈦本院臺北簡易庭109年度北小字第3998號民事判決就原告鄭00
    律師與被告彭00有關不公開法庭審理時之辱罵行為，是否應
    負損害賠償責任，獨任法官即謬誤將原告之訴駁回；原告不
    服提起上訴，經110年度小上字第13號合議庭審理後，將原
    判決廢棄，改判原告鄭00律師勝訴，足見本案件確有進行合
    議審判必要，以避免當事人再提起上訴。
二、按地方法院審判案件，以法官一人獨任或三人合議行之，為
    法院組織法第3條第1項所明定。又民刑案件，除依法應合議
    審判者外，法官認其配受之案件重大有行合議審判之必要者
    ，得經庭長轉報院長後行之，為地方法院及其分院處務規程
    第25條第1項前段所明文規定。是地方法院及其分院審理民
    事案件（事件），除依法應合議審判外，均由法官一人獨任
    審理；至獨任法官雖得經庭長轉報院長，將配受之案件改行
    合議庭審判，惟須該法官認其受配之案件重大、有行合議審
    判之必要者為限，當非當事人自認為案件重大即得提出聲請
    。
三、聲請人雖以前揭理由，聲請本院依地方法院及其分院處務規
    程第25條等相關規定，籌組合議庭，進行審判，惟本件並無
    依法應合議審判之情形，且本院於聲請人提出聲請前即已進
    行言詞辯論、整理不爭執事項及爭點，兩造對於本件爭點為
    「㈠被告吳宏毅所為系爭言論是否構成侵權行為而應負侵權
    行為害賠償責任。㈡被告鄭克盛是否應負民法第185 條及第1
    88 條第1 項之責任？㈢如被告應負擔侵權行為損害賠償責任
    時，原告得請求非財產上損害賠償金額應以若干為適當？㈣
    原告請求被告刊登道歉啟事，有無理由？若有理由，內容應
    如何記載？」均表示無意見，兩造復已就被告吳宏毅所為為
    之系爭言論內容確認無誤，所涉事實並不複雜，本件所涉法
    律見解亦難認有何特殊及原則重要性；又當事人重視自己所
    涉訟之事件而親自出庭，乃屬當然之事，不能據此即認為該
    事件屬重大，況聲請人自陳本件為得上訴第三審之案件，兩
    造對於第一審判決不服本即得循上訴程序請求救濟，至聲請
    人所提及之本院另二件民事事件，均與本件無涉，亦非本件
    獨任法官所審理之事件，自無從據以主張本件有行合議審判
    之必要，故認本件並無重大而有行合議審判之必要，聲請人
    之聲請，依法無據，應予駁回。
中　　華　　民　　國　　111 　年　　3 　　月　　2 　　日
                    民事第六庭    法　官　林春鈴
以上正本係照原本作成。
本裁定不得抗告。  
中　　華　　民　　國　　111 　年　　3 　　月　　2 　　日
                                  書記官  鍾尚勲